臺灣臺北地方法院刑事判決　　　　　　　 96年度訴字第546號
公　訴　人　臺灣臺北地方法院檢察署檢察官
被　　　告　甲○○
指定辯護人　本院公設辯護人　乙○○
上列被告因違反槍砲彈藥刀械管制條例案件，經檢察官提起公訴
（96年度偵字第5975號），本院判決如下：
    主  文
甲○○未經許可，持有武士刀，處拘役伍拾日；減為拘役貳拾伍
日；扣案之武士刀壹把沒收。又未經許可，持有可發射子彈具有
殺傷力之改造手槍，累犯，處有期徒刑參年貳月，併科罰金新臺
幣伍萬元，罰金如易服勞役，以新臺幣壹仟元折算壹日。扣案仿
BERETTA廠84 型半自動手槍製造之玩具手槍換裝土造金屬槍管而
成之改造手槍壹枝（含彈匣壹個，槍枝管制編號：0000000000）
、子彈貳顆均沒收。
    事  實
一、甲○○前因傷害案件，經臺灣板橋地方法院以八十九年度易
    字第二０六九號判處有期徒刑三月，經上訴後，由臺灣高等
    法院以八十九年度上易字第四四九五號判決上訴駁回確定，
    於民國九十年二月二十七日易科罰金執行完畢。其明知武士
    刀及可發射子彈具有殺傷力之改造手槍及子彈，係屬槍砲彈
    藥刀械管制條例所管制之違禁物品，非經中央主管機關許可
    ，不得任意持有之，竟於八十九年間某日，在臺北市內湖區
    某檳榔攤內，收受由姓名、年籍不詳綽號「阿全」之友人所
    贈與之武士刀一把，並攜回台北縣三重市○○○街十七號東
    寶旅社二０二室之住處擺放而持有之。又於九十四年八月間
    某日，在台北縣三重市湯城科技園區，以新臺幣（下同）二
    萬餘元之代價，向姓名、年籍不詳之人同時購買仿BERETTA
    廠84型半自動手槍製造之玩具手槍換裝土造金屬槍管改造而
    成、機械性能良好、可擊發適用之子彈而具有殺傷力之改造
    手槍一支（含彈匣一個、槍枝管制編號：0000000000）及直
    徑7. 9mm土造金屬彈頭可擊發而具有殺傷力之土造子彈三顆
    、口徑9mm 可擊發而具有殺傷力之制式子彈二顆，並將之置
    放於上開住處而持有之。嗣為警於九十四年九月十二日下午
    一時許持搜索票在上址查獲，並扣得上開武士刀一把、改造
    手槍一支及子彈五顆，而悉上情。
二、案經彰化縣警察局彰化分局報告臺灣彰化地方法院檢察署呈
    請臺灣高等法院臺中分院檢察署檢察長令轉臺灣臺中地方法
    院檢察署檢察官偵辦，再經臺灣臺中地方法院檢察署呈請臺
    灣高等法院檢察署檢察長令轉臺灣臺北地方法院檢察署偵查
    起訴。
    理  由
一、前揭事實業據被告甲○○供承不諱，並有自其台北縣三重市
    ○○○街十七號東寶旅社二０二室之住處起獲上開武士刀一
    把、改造手槍一支（含彈匣一個，槍枝管制編號：00000000
    00）、子彈五顆扣案可資佐證。上開扣案武士刀及槍枝、子
    彈，經鑑驗結果，認該武士刀係屬槍砲彈藥刀械管制條例列
    管之刀械；手槍一支（槍枝管制編號0000000000），係由仿
    BERETTA廠84型半自動手槍製造之玩具手槍換裝土造金屬槍
    管改造而成之改造手槍，機械性能良好，可擊發適用之子彈
    ，具殺傷力；子彈五顆中，三顆係直徑7.9mm 金屬彈頭之土
    造子彈，可擊發並具殺傷力，另二顆係口徑9mm 制式子彈，
    經實際試射，均可擊發，而具殺傷力，有彰化縣警察局94年
    11月15日彰警保字第0940089157號函、內政部警政署刑事警
    察局94年10月17日刑鑑字第0940143980號槍彈鑑定書各一件
    附卷可稽（見臺中地檢署九十四年偵字第一七四００號偵卷
    第一０三、一０四頁、第一四八六九號偵卷第三一０至三一
    七頁），是上開扣案武士刀一把、改造手槍一支及土造子彈
    五顆均屬槍砲彈藥刀械管制條例列管之刀械、槍砲及子彈無
    訛。從而本件事證明確，被告犯行洵堪認定。
二、按刑法業於九十四年二月二日修正公布，且依刑法施行法第
    十條之一規定，於本件被告行為後之九十五年七月一日生效
    施行。又行為後法律有變更者，適用行為時之法律，但行為
    後之法律有利於行為人者，適用最有利於行為人之法律，修
    正後刑法第二條第一項定有明文，此條規定係規範行為後法
    律變更所生新舊法律比較適用之準據法，本身尚無新舊法比
    較之問題，於新法施行後，應一律適用新法第二條第一項之
    規定，為「從舊從輕」之比較。且比較時應就罪刑有關之共
    犯、未遂犯、想像競合犯、牽連犯、連續犯、結合犯，以及
    累犯加重、自首減輕暨其他法定加減原因（如身分加減）與
    加減例等一切情形，綜其全部罪刑之結果而為比較（最高法
    院九十五年五月二十三日九十五年度第八次刑庭會議決議參
    照）；如新舊法處罰之輕重相同，即無比較適用之問題，非
    此條所指之法律有變更，應依一般法律適用原則，適用裁判
    時法；修正後刑法第五十五條就想像競合犯部分增加但書關
    於科刑之限制，為法理之明文化，而修正後刑法第五十九條
    則為法院就酌減審認標準見解之明文化，非屬法律之變更，
    其為純文字修正者，更應同此（最高法院九十五年十一月七
    日九十五年度第二十一次刑事庭會議決議參照），爰就本件
    新舊法比較結果論述如下：
(一)槍砲彈藥刀械管制條例第八條第四項、第十二條第四項、第
    十四條第三項之未經許可持有改造手槍、子彈及管制刀械罪
    ，其法定刑應分別併科新臺幣七百萬元、三百萬元或科五十
    萬元以下之罰金。依被告行為時即修正前刑法第三十三條第
    五款規定，罰金最低額為銀元一元，依現行法規所定貨幣單
    位折算新臺幣條例第二條折算為新臺幣之結果，前揭未經許
    可持有改造手槍罪其法定刑應併科銀元一元即新臺幣三元以
    上、新臺幣七百萬元以下罰金，上開未經許可持有子彈罪其
    法定刑應併科銀元一元即新臺幣三元以上、新臺幣三百萬元
    以下罰金；惟修正後刑法第三十三條第五款就罰金刑規定為
    「新臺幣一千元以上，以百元計算之」，顯已將罰金刑之最
    低額提高為新臺幣一千元以上。經比較上述新舊法，認適用
    被告行為後之前揭新法規定，對被告並非較為有利。
(二)有關易服勞役之折算標準，修正前刑法第四十二條第二、三
    項係規定「易服勞役以一元以上三元以下，折算一日。但勞
    役期限不得逾六個月」、「罰金總額折算逾六個月之日數者
    ，以罰金總額與六個月之日數比例折算」，其易服勞役之折
    算標準，依修正前罰金罰鍰提高標準條例第二條前段（該條
    文現已刪除）規定，係就其原定數額提高為一百倍折算一日
    ，是依被告行為時之易服勞役折算標準，係以銀元三百元即
    新臺幣九百元折算一日；惟修正後刑法第四十二條第三、五
    項則規定為：「易服勞役以新臺幣一千元、二千元、三千元
    折算一日。但勞役期限不得逾一年」、「罰金總額折算逾一
    年之日數者，以罰金總額與一年之日數比例折算」，係以新
    臺幣一千元、二千元、三千元之標準折算一日。經比較新舊
    法，以新法之易服勞役折算標準較有利於被告。
(三)刑法第三十八條關於沒收之規定雖亦於九十五年七月一日修
    正施行，惟因沒收係屬從刑，應隨同主刑適用同一準據法，
    經前揭比較新舊法結果，既適用新法相關規定，有關沒收之
    規定，自應適用現行刑法第三十八條之規定。
三、核被告甲○○所為，係犯槍砲彈藥刀械管制條例第八條第四
    項之未經許可持有改造手槍罪、第十二條第四項之未經許可
    持有子彈罪及第十四條第三項之未經許可持有列管刀械罪。
    被告以一購買行為同時取得槍枝、子彈而持有之，係犯槍砲
    彈藥刀械管制條例第八條第四項及同條例第十二條第四項之
    罪，為想像競合犯，應從一重之該條例第八條第四項之持有
    改造手槍罪處斷；又此部分犯罪與前揭持有管制刀械罪部分
    ，犯意各別，罪名有異，應予分論併罰。爰審酌被告未經許
    可持有改造手槍、子彈及管制刀械之犯罪動機、目的、情節
    ，雖未持以犯案，然對於社會治安及人身安全所造成潛在之
    危害甚鉅，惟念其持有前揭槍、彈之時間不長、數量非鉅，
    且於取得後僅單純藏置家中，並未外出持用，復於犯後坦承
    犯行，態度良好等一切情狀，各量處如主文所示之刑，並依
    修正後刑法第四十二條第三項規定，就所宣告之罰金刑諭知
    以新臺幣一千元折算一日之易服勞役折算標準。又被告所犯
    持有管制刀械罪之時間，係在中華民國九十六年四月二十四
    日以前，合於中華民國九十六年罪犯減刑條例第二條第一項
    第三款之減刑條件，應減其宣告刑二分之一如主文所示。扣
    案貝瑞塔90手槍一支（含彈匣一個，槍枝管制編號00000000
    00），係由仿BERETTA廠84 型半自動手槍製造之玩具手槍換
    裝土造金屬槍管改造而成之改造手槍，機械性能良好，可擊
    發適用之子彈，具殺傷力；子彈三顆，均係直徑7.9mm 金屬
    彈頭之土造子彈，經取樣一顆試射，可擊發，具殺傷力，另
    二顆子彈，均係口徑9mm 制式子彈，其彈頭均具磨銷痕跡，
    均經實際試射，均可擊發，均具殺傷力，有前揭槍彈鑑定書
    在卷可考，該槍彈依槍砲彈藥刀械管制條例第四條第一項第
    一款、第二款及第五條規定，非經許可不得製造、販賣、運
    輸、轉讓、出租、出借、持有、寄藏或陳列，自屬違禁物，
    就該改造手槍一支及尚未擊發之土造子彈三顆，均應依刑法
    第三十八條第一項第一款規定宣告沒收。至於鑑定過程中取
    樣試射之土造子彈一顆及制式子彈二顆，已因擊發而失其違
    禁物之性質，故不予宣告沒收，併此敘明。
據上論斷，應依刑事訴訟法第二百九十九條第一項前段，槍砲彈
藥刀械管制條例第八條第四項、第十二條第四項、第十四條第三
項，刑法第十一條前段、第二條第一項、第五十五條、第四十二
條第三項、第三十八條第一項第一款，中華民國九十六年罪犯減
刑條例第二條第一項第三款、第七條，判決如主文。
本案經檢察官郭麗娟到庭執行職務
中　　華　　民　　國　　96　　年　　7　　 月　　18　　日
　　　　　　　　　刑事第十一庭  審判長法　官  劉方慈
                                      法  官  沈君玲
                                      法  官　鍾淑慧
以上正本證明與原本無異。
如不服本判決，應於判決送達後10日內，向本院提出上訴狀。
　　　　　　　　　　　　　　　　      書記官　劉英芬
中　　華　　民　　國　　96　　年　　7　　 月　　20　　日
附錄本案論罪科刑法條全文
槍砲彈藥刀械管制條例第八條：
未經許可，製造、販賣或運輸鋼筆槍、瓦斯槍、麻醉槍、獵槍、
空氣槍或第四條第一項第一款所定其他可發射金屬或子彈具有殺
傷力之各式槍砲者，處無期徒刑或五年以上有期徒刑，併科新臺
幣一千萬元以下罰金。
未經許可，轉讓、出租或出借前項所列槍枝者，處五年以上有期
徒刑，併科新臺幣一千萬元以下罰金。
意圖供自己或他人犯罪之用，而犯前二項之罪者，處無期徒刑或
七年以上有期徒刑，併科新臺幣一千萬元以下罰金。
未經許可，持有、寄藏或意圖販賣而陳列第一項所列槍枝者，處
三年以上十年以下有期徒刑，併科新臺幣七百萬元以下罰金。
第一項至第三項之未遂犯罰之。
槍砲彈藥刀械管制條例第十三條
未經許可，製造、販賣或運輸槍砲、彈藥之主要組成零件者，處
三年以上十年以下有期徒刑，併科新台幣七百萬元以下罰金。
未經許可，轉讓、出租或出借前項零件者，處一年以上七年以下
有期徒刑，併科新台幣五百萬元以下罰金。
意圖供自己或他人犯罪之用，而犯前二項之罪者，處五年以上有
期徒刑，併科新台幣一千萬元以下罰金。
未經許可，持有、寄藏或意圖販賣而陳列第一項所列零件者，處
六月以上五年以下有期徒刑，併科新台幣三百萬元以下罰金。
第一項至第三項之未遂犯罰之。
槍砲彈藥刀械管制條例第14條
未經許可，製造、販賣或運輸刀械者，處3年以下有期徒刑，併
科新台幣100萬元以下罰金。
意圖供自己或他人犯罪之用，而犯前項之罪者，處6月以上5年以
下有期徒刑，併科新台幣300萬元以下罰金。
未經許可，持有或意圖販賣而陳列刀械者，處1年以下有期徒刑
、拘役或新台幣50萬元以下罰金。
第 1 項及第 2 項之未遂犯罰之。
